【裁判字號】    90,上訴,538
【裁判日期】    900529
【裁判案由】    廢棄物清理法
【裁判全文】
臺灣高等法院臺中分院刑事判決                      九十年度上訴字第五三八號
    上  訴  人
    即  被  告  丙○○
    上  訴  人
    即  被  告  丁○○
    右  一  人
    選任辯護人  林思銘
右上訴人，因被告違反廢棄物清理法案件，不服臺灣苗栗地方法院八十九年度訴字第
八二號，中華民國八十九年十一月三十日第一審判決（起訴案號：臺灣苗栗地方法院
檢察署八十八年度偵字第五二二六號、八十九年度偵字第三五八號。並經同署移送併
辦：八十八年度偵字第五二二五號、八十九年度偵字第三二八號），提起上訴，本院
判決如左：
    主  文
原判決撤銷。
丙○○共同未依規定領有廢棄物清除及處理許可證或核備文件，從事廢棄物清除及處
理，累犯，處有期徒刑壹年貳月。
丁○○共同未依規定領有廢棄物清除及處理許可證或核備文件，從事廢棄物清除及處
理，處有期徒刑壹年，緩刑貳年。
    事  實
一、丙○○曾於民國（下同）八十二年間，因業務過失致死案件，經台灣花蓮地方法
    院判處有期徒刑一年二月緩刑五年，嗣因八十四年違反麻醉藥品管理條例案件，
    經同院判處有期徒刑六月，因緩刑期中再犯有期徒刑以上之罪經聲請撤銷緩刑，
    於八十五年二月二十六日起入監，二案接續執行，於八十六年二月一日縮短刑期
    假釋出監，於八十六年九月二十三日因縮短刑期未經撤銷假釋而執行完畢，猶不
    知悛改。緣鄭炳儒（提供土地回填廢棄物部分，業經檢察官另案起訴，經原審以
    八十九年度訴字第五六號，判處有期徒刑一年緩刑三年）為在其父親鄭甜所有坐
    落苗栗縣後龍鎮○○○段一三八一地號土地（台六十一線西濱公路南下一０二．
    五公里處右側），填土準備興建汽車修理場，而委託丙○○載運廢土至該地回填
    ，丙○○竟與丁○○，未事先向地方主管機關申請核發經營廢棄物之清除及處理
    業務之許可證或核備文件，即基於共同犯意之聯絡，先由丙○○僱用丁○○，於
    八十八年九月二十七日，在該地號土地上以挖土機整地，同月二十八日起由丙○
    ○聯絡年籍不詳之司機數人，自臺灣北部載運內含磚塊、板模、木塊、鋼筋、廢
    土、塑膠物等之建築廢棄物，共計十七車，陸續運至前揭鄭炳儒提供之地號土地
    內掩埋，並由丙○○在西濱道路旁指揮卡車前進之地點，而由在土地現場之丁○
    ○駕駛挖土機將該等廢棄物回填掩埋，至同月二十九日下午四時十分許，為苗栗
    縣政府環境保護局人員會同警員及後龍鎮公所人員當場查獲丁○○。
二、案經苗栗縣政府函請臺灣苗栗地方法院檢察署檢察官偵查起訴。
    理  由
一、訊據上訴人即被告（下稱被告）丙○○、丁○○二人，對於自八十八年九月二十
    七日起，由丙○○僱用丁○○在上開地點先整地，並將卡車所載之物品整理掩埋
    之情事，固均供承不諱，惟均矢口否認有上開違反廢棄物清理法之犯行，被告丙
    ○○辯稱其只知卡車司機所載運者為廢土，不知為何會有建築廢棄物，其亦未向
    司機收取任何報酬云云，被告丁○○則辯稱伊受丙○○所僱用，每卡車之工資僅
    新台幣（下同）二百元，如伊事先知悉為建築廢棄物，其代價應更高始合理，且
    伊不知悉該廢土自何處而來云云。惟查：
(一)右揭犯罪事實，業據被告丙○○、丁○○二人，於警訊、偵查中及原審時坦承不
    諱（參見八十八年度偵字第五二二六號卷第二、三、八頁，八十八年度偵字第五
    二二五號卷第二、三、三五頁，原審卷二一、三四、六十至六四頁），互核所供
    情節相符，亦與另案被告之鄭炳儒於警訊、偵查中供述情節相符，此經原審調卷
    查核無訛，並有影印案卷在卷可稽（參見八十八年度偵字第五二三四號影印卷第
    三、二十頁背面，五二二六號偵查卷九、十五頁）。又證人即苗栗縣政府環境保
    護局人員李昌達、謝學良，於偵查中就上情證稱甚詳（參見八十八年度偵字第五
    二二六號卷第十五頁，八十八年度偵字第五二二五號卷第二一頁，八十八年度偵
    字第五二三四號影印卷第二一頁），並經檢察官履勘現場查明無訛，製有履勘筆
    錄及測量圖在卷可考（參見八十八年度偵字第五二三四號影印卷第二四頁），此
    外，另有現場照片二幀、苗栗縣環境保護局環境保護工作紀錄表及違反廢棄物清
    理法案件告發單附卷可參，事證至為明確，被告二人於本院上開改稱之詞，自難
    採信。
(二)按所謂「一般廢棄物」係指垃圾、糞尿、動物屍體或其他非事業機構所產生足以
    污染環境衛生之固體或液體廢棄物之謂。又「事業廢棄物」包括有害事業廢棄物
    ，即由事業機構所產生具有毒性、危險性，其濃度或數量足以影響人體健康或污
    染環境之廢棄物，及一般事業廢棄物即由事業機構所產生有害事業廢棄物以外之
    廢棄物（廢棄物清理法第二條參照）。再者，雖營建廢棄土之種類，包括建築工
    程、公共工程及建築物拆除工程施工所產生之剩餘土石方、磚瓦混凝土塊。惟不
    包括施工所附帶產生之金屬屑、玻璃碎、塑膠類、木屑、竹片、紙屑、瀝青等廢
    棄物，故因施工所生金屬屑、玻璃碎、塑膠類、木屑、竹片、紙屑、瀝青等廢棄
    物，仍屬一般廢棄物，此有行政院環境保護署八十八年十月十四日（八八）環署
    廢字第００六八七０四號函暨所附行政院八十六年十二月三十一日台八六內字第
    五二一０九號函、內政部八十六年一月十八日台（八六）內營字第八六０一二一
    八號函可資參憑。佐以被告等所回填掩埋之廢棄物照片六幀，其內容包括碎磚塊
    、磁磚、木塊、鋼筋、廢土、塑膠物及木屑等（參見五二三四號偵查影印卷第六
    頁之照片），依上開說明，自屬「一般廢棄物」，至為顯明。又被告丙○○於現
    場附近道路旁指揮司機進入，該三日亦在場之情節，已據被告丁○○於本院九十
    年四月十二日調查時供稱至詳，同日被告丙○○且是認在卷，又於九十年四月二
    十三日調查時陳稱其後二日其有到場云云（參見本院卷五五、六七頁），而被告
    丙○○所聲請傳喚之證人甲○○，於本院九十年五月八日審理時，復無法為被告
    二十九日未到場或未倒廢棄物之有利證稱，是被告丙○○空口改稱，其未犯法云
    云，已難採信。再者，被告丙○○於偵查中及原審時，均陳稱有向司機收費云云
    ，而被告丁○○在該現場整地一天後，九月二十八日、二十九日陸續有十七部車
    輛進入該地傾倒，被告既以挖土機在整理所謂廢土，自應知悉該所謂廢土並非真
    正廢土，況被告二人並未向主管機關申請取得核發經營廢棄物之清除及處理業務
    之許可證或核備文件，該地主鄭炳儒更未交付該許可證件之情事，為被告二人於
    偵審中所不否認，足見被告二人於本院上開所辯，均係卸責之詞，不足採信，是
    本件事證明確，被告二人犯行，均堪認定。
二、查被告丙○○、丁○○未依規定領有廢棄物清除及處理許可證或核備文件，而從
    事廢棄物清除及處理，是核被告二人所為，係違反廢棄物清理法第二十條規定，
    應依同法第二十二條第二項第四款論處。被告二人就上開犯行，有犯意聯絡及行
    為分擔，均應論以共同正犯。又被告丙○○有事實欄所載論罪科刑執行情形，此
    有臺灣苗栗地方法院檢察署刑案資料查註紀錄表、臺灣高等法院被告全國前案紀
    錄表各一份在卷可按，其受有期徒刑之執行完畢後，五年內再犯本件有期徒刑以
    上之罪，為累犯，應依刑法第四十七條規定加重其刑。原審經審理結果，認被告
    二人罪證明確，予以論科，固非無見。但查，原審於事實欄論述被告丙○○前科
    後，就被告二人犯罪時間，未於事實欄明確載明認定（起訴書有載明），且認定
    該土地為鄭炳儒所有，均有違誤。被告二人提起上訴，否認上開犯行，固非可取
    ，但原判決既有上開可議，即屬無可維持，應由本院撤銷改判。爰審酌被告二人
    犯罪之動機、品行、知識程度、任意掩埋廢棄物破壞當地環境衛生甚鉅、本件犯
    罪之手段及犯後態度等一切情狀，分別量處如主文第二項、第三項所示之刑，以
    資懲儆。且查被告丁○○，前未曾受有期徒刑以上刑之宣告，此有臺灣高等法院
    被告全國前案紀錄表及臺灣苗栗地方法院檢察署刑案資料查註紀錄表各一份在卷
    可稽，原從事挖土司機正當工作，經此教訓後應知警惕，無虞再犯，本院因認對
    被告丁○○所處之上開刑，以暫不執行為當，爰併宣告緩刑二年，以策自新。
據上論斷，應依刑事訴訟法第三百六十九條第一項前段、第三百六十四條、第二百九
十九條第一項前段，廢棄物清理法第二十二條第二項第四款，刑法第十一條前段、第
二十八條、第四十七條、第七十四條第一款，判決如主文。
本案經檢察官乙○○到庭執行職務
中      華      民      國      九十       年     五     月    二十九   日
                                臺灣高等法院臺中分院刑事第二庭
                                      審判長法  官  羅  禮  政
                                            法  官  陳  欣  安
                                            法  官  蔡  聰  明
右正本證明與原本無異。
如不服本判決應於收受送達後十日內向本院提出上訴書狀，其未述上訴之理由者並
得於提起上訴後十日內向本院補提理由書（均須按他造當事人之人數附繕本）。
                                            書記官    瑞  芳
中      華      民      國      九十       年     五     月    二十九   日
廢棄物清理法第二十二條第二項
有左列情形之一者，處一年以上五年以下有期徒刑，得併科一百萬元以下罰金：
一、任意棄置有害事業廢棄物者。
二、事業機構未依本法規定之方式貯存、清除、處理或再利用廢棄物，致污染環境
    者。
三、未經主管機關許可，提供土地回填、堆置廢棄物者。
四、未依第二十條規定領有廢棄物清除、處理許可證或核備文件，從事廢棄物貯存、
    清除、處理，或未依廢棄物清除、處理許可證或核備文件內容貯存、清除、處理
    廢棄物者。
五、執行機關委託未取得許可證之公、民營廢棄物清除、處理機構，清除、處理一般
    廢棄物者；或明知受託人非法清除、處理而仍委託者。
六、公、民營廢棄物處理機構或執行機關未處理廢棄物，開具虛偽證明者。
                                                                        Ｒ


司法院資訊處製作；財團法人民間司法改革基金會備份。
